臺灣新竹地方法院民事小額判決
110年度竹東小字第236號
原      告  林家正  
被      告  徐隆達  
上列當事人間返還價金事件，本院於民國110年10月7日辯論終結
，判決如下：
    主      文
被告應給付原告新臺幣肆萬元。
原告其餘之訴駁回。
訴訟費用新臺幣壹仟元，被告負擔新臺幣伍佰元，餘由原告負擔
。
本判決原告勝訴部分得假執行。
原告其餘假執行之聲請駁回。
    事實及理由
一、原告起訴主張：
（一）原告前於民國109年12月13日委託被告進行結婚相親約會
      之服務，由被告為原告聯繫安排原告與所要求與期望條件
      之女生約會，費用為新臺幣（下同）8萬元（下稱系爭合
      約），並口頭約定服務期間為2年。被告雖已為原告排約
      近10位女生左右，惟大多數情況下，原告必須主動向被告
      要求履行排約服務，被告始有動作，否則被告一直處於被
      動狀態；再者，被告為原告所排約之女生，並未如當初所
      約定之要求與期望，致造成婚姻媒合失效之主因。
（二）又被告未提供合理之合約審閱期間，亦未將該期間訂定於
      系爭合約中，有違反消費者保護法之規定，實有重大之瑕
      疵，應屬自始無效。
（三）另系爭合約中並未訂定每次排約需要另外付費之條款，且
      被告之8萬元高額服務費已較業界為高，而被告聯繫男女
      排約之方式係以通訊軟體LINE來進行聯絡，亦無店面等成
      本支出，若係再另外收取費用實非合理，此外被告所承諾
      的是服務期間2年，並非以排約人數計算其成本費用，故
      被告有違反誠信原則之虞。
（四）綜上，因被告並未能按原告所要求之期望或條件來進行男
      女雙方之媒合及排約，且被告廣告誇大或不實而屢屢將排
      約失敗之主因完全推卸給外在條件及能力差之排約男女，
      再加上事後服務態度不佳，原告不願意繳了巨額委託費用
      而獲致如此不對等之委託服務，因此終止雙方系爭合約，
      並請求被告返還費用，惟被告不予退還，無奈之下，提起
      本件訴訟。並於本院聲明：⒈被告應返還原告8萬元。⒉願
      供擔保，請准宣告假執行。
二、被告則以：伊有為原告安排至少13位對象相處，原告也有和
    對象出遊或看電影，伊已經盡洪荒之力，最後無法在一起也
    不能怪罪於伊；疫期情間伊也無法安排當事人外出碰面，伊
    的工作就像是傳統的媒人，想結婚的男生都要到各縣市與女
    生見面，伊都是盡最大的努力創造機會，男生應該也是要積
    極，伊已經花費很多的精神、心力、金錢、時間等語。並於
    本院聲明：原告之訴駁回。
三、本院之判斷：
    原告主張原告於109年12月13日間與被告約定系爭合約，繳
    交費用8萬元，而被告先後為原告排約13次，未能媒合成功
    之事實，為兩造所不爭執，惟原告主張被告未能按原告所要
    求之期望或條件來進行男女雙方之媒合及排約，而終止系爭
    合約，被告卻以前詞置辯，是本件本院所應審究者為：（一
    ）兩造間委任關係是否已經終止？（二）原告得被告請求返
    還金額為何？經查：
（一）關於兩造間委任關係是否已經終止部分：
    ⒈按婚姻居間而約定報酬者，就其報酬無請求權，民法第573
      條定有明文。是以，婚姻居間性質上為無償契約，殊與民
      法第565條所定之居間契約不同，解釋上亦應適用委任契
      約之規定，較符規範意旨。是此，兩造間所約定系爭合約
      雖其內容由被告為原告提供結婚相親約會之服務，然核其
      性質應類推適用委任契約。
　　⒉次按當事人之任何一方，得隨時終止委任契約，民法第549
      條第1項定有明文。經查，本件兩造間之系爭合約類推適
      用委任契約，業如上述，原告雖主張被告所排約對象並未
      能按原告所要求之期望或條件，又主張期限為2年，但僅
      口頭約定，對此原告均無法提出證明，足見兩造系爭合約
      未定有期限，然依上開規定，得隨時終止兩造之合約。而
      原告已於110年7月6日以通訊軟體LINE為終止合約之意思
      表示，被告已讀（見本院卷第37頁），故兩造間委任關係
      已於110年7月6日終止，應堪認定。至原告主張被告未提
      供合理之審閱期間，亦未將期間訂定於合約中，合約有重
      大瑕疵而無效等語。然查：
　　　依卷附兩造所簽訂契約內容，應係兩造磋商後之內容，並
      非定型化契約，應無消費者保護法之適用，原告前開主張
      ，尚屬無據。
（二）關於原告得被告請求返還金額為何部分：　　
　　⒈按委任人因受任人之請求，應預付處理委任事務之必要費
      用，民法第545條定有明文。又為維護公益，避免婚姻居
      間約定報酬滋生流弊，婚姻居間行為並非禁絕，僅居間人
      並無約定報酬之請求權，如已給付者，應係履行道德上之
      義務，依民法第180條第1款規定，不得請求返還；至於費
      用之約定，則不在禁止之列，仍有其效力。
　　⒉原告委任被告進行結婚相親約會之服務，並交付80,000元
      費用，有兩造簽寫文書單據（見本院卷第21頁）在卷可按
      。原告於本院自陳被告已依約為原告提供13次之介紹服務
      ，本院衡以被告服務內容應支付成本（人力、時間）、地
      點則位在臺北市、新北市、新竹市、苗栗縣、臺中市等情
      ，亦有兩造間LINE訊息截圖（見本院卷第33-34頁）可憑
      ，認為於扣除40,000元之費用後，應退還金額為40,000元
      為宜。且原告既已合法終止兩造合約，已如上述，被告仍
      未返還，因而受有利益，故原告依不當得利之法律關係請
      求被告返還，依法自有理由。
四、綜上所述，原告請求被告返還原告40,000元部分，即無不合
    ，應予准許，逾此部分之請求，即屬無據，應予駁回。
五、本件係適用小額訴訟事件為被告部分敗訴之判決，應依職權
    宣告假執行，並於判決時確定訴訟費用額如主文第3項所示
    之金額。又原告陳明願供擔保，聲請宣告假執行，經核其勝
    訴部分，應係促使本院職權之發動；至其敗訴部分之假執行
    聲請，因該部分訴之駁回而失所依據，應併予駁回，附此敘
    明。
六、本件事證已臻明確，兩造其餘主張陳述及所提之證據，與判
    決結果不生影響，爰不一一另行論述，附此敘明。
據上論結，本件原告之訴為一部有理由，一部無理由，依民事訴
訟法第436條之23、第436條第2項、第79條、第436條之19第1項
、第436條之20，判決如主文。
中　　華　　民　　國　　110 　年　　10　　月　　27　　日
                  竹東簡易庭    法  官  邱玉汝
以上正本證明與原本無異。
如對本判決上訴，非以其違背法令為理由不得為之，且須於判決
送達後20日內向本院提出上訴狀並記載上訴理由（須按他造當事
人之人數附繕本）；如委任律師提起上訴者，應一併繳納上訴審
裁判費。
中　　華　　民　　國　　110 　年　　10　　月　　27　　日
                                書記官  陳筱筑